【裁判字號】    96,訴,891
【裁判日期】    970709
【裁判案由】    強盜
【裁判全文】
臺灣基隆地方法院刑事判決               96年度訴字第891號
公  訴  人  臺灣基隆地方法院檢察署檢察官
被      告  辛○○
                  （現另案於臺灣台東監獄東成分監執行中）
指定辯護人  義務辯護人陳樹忍 律師
被      告  丁○○
                  （現另案於臺灣臺北監獄臺北分監執行中）
選任辯護人  余西鈞律師
被      告  己○○
                  （現另案於臺灣宜蘭監獄執行中）
選任辯護人  法律扶助律師柯士斌律師
上列被告因強盜等案件，經檢察官提起公訴（96年度偵字第1926
號），本院判決如下︰
    主  文
辛○○共同以強暴方法，剝奪人之行動自由，累犯，處有期徒刑
捌月，減為有期徒刑肆月，如易科罰金，以銀元佰元即新臺幣
玖佰元折算壹日。
丁○○共同以強暴方法，剝奪人之行動自由，累犯，處有期徒刑
捌月，減為有期徒刑肆月，如易科罰金，銀元佰元即新臺幣玖
佰元折算壹日。
己○○共同以強暴方法，剝奪人之行動自由，累犯，處有期徒刑
陸月，如易科罰金，以銀元佰元即新臺幣玖佰元折算壹日，減
為有期徒刑月，如易科罰金，以銀元佰元即新臺幣玖佰元折
算壹日。
    事  實
一、辛○○前曾因妨害自由案件，經台灣板橋地方法院於民國93
    年2月6日以93年度簡字第43號判決，判處有期徒刑3 月確定
    ，於93年8月17日縮刑期滿執行完畢。丁○○前因施用毒品
    案件，經臺灣板橋地方法院分別判處有期徒刑4月、6月確定
    ，並以91年度聲字第1537號裁定，定應執行有期徒刑9月確
    定，又因施用毒品、竊盜、過失傷害等案件，經臺灣板橋地
    方法院、臺灣板橋地方法院、臺灣高等法院分別判處有期徒
    刑6月、8月、3月確定，並經台灣高等法院以92年度聲字第
    442號裁定，定應執行有期徒刑1年3月確定，上開案件接執
    行，於93年7月6日假釋出監並付保護管束，於93年10月29
    日假釋期滿，未經撤銷假釋，其未執行以刑以已執行論而執
    行完畢。己○○前曾因施用第二級毒品案件，經本院於94年
    3月29日以94年度瑞簡字第23號判決，判處有期徒刑4月確定
    ，於94年6月2日易科罰金執行完畢；又因違反槍砲彈藥刀械
    管制條例案件，經本院於94年4月28日以94年度訴字第203號
    判決，判處有期徒刑4月確定，於94年7月12日易科罰金執行
    完畢。
二、緣甲○○（警詢時冒名「王秋貴」應訊，另由檢察官偵查中
    ）因與辛○○、丁○○共同居住在由辛○○以戴曉微名義向
    丙○○所承租之台北縣三重市○○路○段108號5 樓之租屋處
    ，嗣甲○○未將辛○○交付並委託其轉交予房東丙○○之95
    年3月份租金新臺幣（下同）1萬7 千元付予房東丙○○，並
    向房東丙○○訛稱租屋處之馬桶、窗簾需裝設修護，共計要
    2萬1500 元（實際上馬桶、窗簾裝設修護費用均係辛○○所
    支付），而取得房東丙○○首肯以1 個月租金抵付，房東丙○○之先先庚○○並另行支付甲○○差額4000元，嗣因房東
    丙○○遲未收到租金，而與其先生庚○○前往上開租屋處欲
    向辛○○收取租金，辛○○始知悉前情，隨即打電話向甲○○求證，並請甲○○回租屋處與房東丙○○對質，因房東丙○○夫妻有事而先行離去，未能與回到租屋處之甲○○當面
    對質，然在辛○○質問下，甲○○僅承認確實未將租金交付
    予房東，然否認有向房東訛稱馬桶、窗簾需裝設修護之事，
    辛○○一時氣憤即徒手毆打甲○○（傷害部分未據甲○○提
    起告訴），嗣二人即不歡而散。約過了2、3星期左右，甲○○打電話給丁○○與其約在綽號「文哥」所承租位在台北市
    ○○○路251 號之出租套房見面，詎辛○○、丁○○及己○○3 人竟基於共同非法剝奪甲○○人身自由之犯意聯絡，丁○○於開車附載辛○○與甲○○見面後，丁○○與辛○○即
    將甲○○強押進入由丁○○所駕駛之車牌號碼3E-8910 號黑
    色福特自小客車，非法剝奪甲○○人身自由，並將甲○○押
    至臺北縣三重市○○路○段108號5 樓租屋處，再以高梁酒灌
    醉甲○○後，由辛○○、丁○○及年籍及真實姓名均不詳之
    男子輪流持鋁棒毆打甲○○，並以通電之電熨斗燒燙甲○○
    ，致甲○○受有左手臂、背部及左下腿燙傷、左上眼瞼撕裂
    傷、右手無名指關節脫臼等傷害（傷害部分未據甲○○告訴
    ）。約30至40分鐘後，辛○○、丁○○又將甲○○以上開自
    小客押至與己○○約定見面之臺北縣永和市秀朗橋附近成功
    路某處，待己○○駕駛紅色自小客車附載綽號「阿德」前來
    與辛○○、丁○○碰面，甲○○即自丁○○所駕駛開自小客
    車下車，由己○○將甲○○扶進紅色自小客車內，並將甲○○載往其所承租現供乙○○居住使用之位於臺北縣瑞芳鎮○○街8號5樓之租屋處，途中，己○○先以電話連絡在租屋處
    之乙○○（當時使用之手機號碼0000000000號電話），召乙○○到樓下會合後，由己○○及乙○○（乙○○涉嫌妨害自
    由部分，業經另案審結）將甲○○續押至臺北縣瑞芳鎮○○
    街8號5樓，並交由乙○○看管，非法剝奪甲○○人身自由，
    且於甲○○遭拘束自由期間，僅讓其身著四角內褲。嗣於同
    年4月12日12 時許，甲○○趁乙○○上廁所疏於戒備之機會
    ，不顧身上僅著四角內褲即奪門逃出遭非法拘禁之處所下樓
    欲向外求援，惟為乙○○發覺一路追捕並將其壓制在地，適
    為據報前往處理之員警當場查獲逮捕，始查悉上情。
三、案經臺北縣政府警察局瑞芳分局報告臺灣基隆地方法院檢察
    署檢察官偵查起訴。
    理  由
壹、證據能力
一、有關本件之證據能力，除被害人甲○○警詢之證述外（如後
    所述），被告、辯護人及公訴人均不爭執，且審酌後述引用
    之證據，並無明顯違法或不當之處，依刑事訴訟法第159 條
    之5規定，自有證據能力。
二、被害人甲○○於警詢中指訴其遭被告維雄、丁○○毆打及遭
    共犯乙○○限制行動自由，核與被告辛○○、丁○○及共犯
    乙○○於警詢、偵訊時所述相符，被害人甲○○難免因個人
    之特定因素，故予誇大、渲染，但只要其對基本事實之陳述
    ，與真實性無礙時，該部分之陳述仍非不得採信。是被害人
    甲○○之警詢所述應非虛妄，而具有可信之特別情況，又被
    害人甲○○未於檢察官偵查中到庭作證，且經本院審傳喚、
    拘提均未到庭，是被害人甲○○有刑事訴訟法第159條之3第
    3 款之所在不明而傳喚不到之情形，依上開說明，被害人甲○○之警詢筆錄具有證據能力。
貳、實體方面
一、訊據被告辛○○、丁○○固不否認曾在所承租之台北縣三重
    市○○路○段108號5 樓之租屋處毆打被害人甲○○，並將被
    害人甲○○載往臺北縣永和市秀朗橋附近成功路交予與之前
    來碰面之被告己○○；被告己○○固不否認在臺北縣永和市
    秀朗橋附近成功路某處，與被告戴雄、丁○○碰面，並將原
    坐在由被告丁○○所駕駛附載辛○○小客車後座之被害人甲○○，攙扶搭坐入由其所駕駛附載綽號「阿德」之自小客車
    內，並將被害人甲○○載往其所承租現由共犯乙○○所使用
    居住之臺北縣瑞芳鎮○○街8號5樓租屋處之事實，惟均否認
    有何強盜、妨害自由之犯行，被告辛○○並辯稱：是交代被
    告己○○將被害人甲○○載回位在三重市○○路之另一租屋
    處，不知被告己○○將被害人甲○○載至瑞芳街；被告丁○○辯稱：是被害人甲○○自行上車，並非強押被害人甲○○
    上車，且是用電熨斗丟向被害人甲○○，不是用通電之電熨
    斗熨燙被害人甲○○；被告己○○辯稱，是被害人王秋扛不
    要回重陽路租屋處，將其帶至瑞芳街，且係交代共犯乙○○
    照顧被害人甲○○，不是看管被害人甲○○云云。經查：
  (一)本件被害人甲○○於警詢時，對其何以身上受有傷痕，供稱
    ：係遭人以鋁棒毆打，並用電熨斗燙傷身體多處部位等語，
    核與瑞芳醫院診斷證明書所載「1.左手手臂、背部及左下腿
    燙傷。2.左上眼瞼撕裂傷。3.右手無名指關節脫臼。」相符
    ，並有卷附照片可參（詳95年度偵字第1948號偵查卷第32-3
    6 頁）。雖被害人甲○○於警詢中係冒名其兄「王秋貴」之
    名應訊，其動機不明，然被害人甲○○就其被毆打、拘禁過
    程指證歷歷，揆諸照片所示，被害人甲○○之左手手臂及背
    部確實均有明顯電熨斗之烙痕，再參酌證人即共犯乙○○於
    本院審理時亦結證稱：「我記得被害人背部好像有瘀傷」、
    「（問：診斷書上記被害人在95年4月12 日就診，身上有燙
    傷、撕裂傷、手指脫臼，當你見到被害人的時候，被害人身
    上有這些傷嗎？）我見到被害人時，被害人身上就有這些傷
    ，是我幫被害人擦碘酒的，我不清楚這些傷如何稱呼」等語
    ，足證被害人甲○○於警詢中所述如何遭毆打之情節應屬真
    實，堪予採信。故被告辛○○辯稱係與被告丁○○徒手毆打
    被害人，被告丁○○有拿電熨斗按壓被害人背部，但電熨斗
    沒有插電等語；被告丁○○辯稱是隨手拿起電熨斗往被害人
    身上砸過去，砸到被害人背部等語，均顯係避重就輕之詞，
    不足採信。
  (二)據證人即共犯乙○○於本院97年4月3日審理時具結證稱：「
    （問：你剛稱你看到被害人時是你與己○○一起幫被害人穿
    衣服的，為何被害人當時自己不能穿衣服？）被害人全身酒
    味，而且軟趴趴的。」、「（問：被害人多久才醒過來？）
    大概約下午6、7點才醒過來」；另證人即同案被告己○○於
    同日具結證稱：「甲○○當時走路不穩，是我扶他上我車的
    」、「他下車好像有喝酒酒醉，走路要扶著車旁，所以我才
    去扶著他」等情，衡情，被害人甲○○此時之身體狀況很顯
    然已無法獨立自處，被告辛○○辯稱因伊要回中和拿衣服，
    擔心伊父親在租屋處，若將被害人甲○○留在租屋處會出事
    情，始會將被害人甲○○一同帶上車離開，顯有違事理之常
    ，且被告辛○○辯稱，係因不想看到被害人甲○○，才請被
    告己○○將被害人甲○○帶回三重市○○路○ 段之租屋處，
    然查，被告辛○○、丁○○與被害人甲○○原本係在三重市
    ○○路○ 段租屋處，若被告辛○○果真係要將被害人甲○○
    送至三重市○○路○ 段之租屋處，自可在車開前往中和之路
    程中，順便且順路地將被害人甲○○載至三重市○○路○ 段
    ，何需大費周章，先將被害人甲○○載至永和秀朗橋成功路
    附近，再請根本未曾去過也不知道被害人甲○○位於三重市
    ○○路租屋處地址之被告己○○，在未告知被告己○○三重
    市○○路之詳細地址，即要被告己○○再老遠地將被害人甲○○從秀朗橋成功路附近再載回三重市○○路○ 段？是被告
    上開辯稱，顯係事後卸責之詞，不足採信。
  (三)再據證人即共犯乙○○於警詢中之供稱：我與己○○是朋友
    關係，己○○將甲○○交給我並叫我看管，並交代我不能讓
    甲○○逃逸；因己○○押甲○○至瑞芳街時，甲○○因酒醉
    不醒人事，由我與己○○將甲○○押至瑞芳街8號5樓囚禁；
    己○○帶甲○○來之前已經有受傷了（詳95年度偵字第1948
    號偵查卷(一)第12、13頁）。於另案偵查中復供稱：是己○○
    於95年4月10日下午3點交給我看管的，他說被害人與他朋友
    有債務糾紛，所以叫我看管，我24小時都在看管他，不讓他
    離開瑞芳街的住所地，被害人逃走時我沒有打他，但是我有
    將他撲倒在地，防止他逃脫（詳同上偵查卷(一)第81至83頁）
    ；於本院96年訴重訴1號（下稱另案）準備程序中供稱：「4
    月10日下午己○○打電話給我，要我到瑞芳街米店門口碰面
    ，電話中並沒有告知要做什麼，我到現場時，看到己○○與
    甲○○，甲○○當時僅著內褲躺在己○○駕駛的自小客車後
    座，己○○告訴我說他幫人排解債務糾紛，所以將債務人帶
    回來，己○○要我幫忙將人帶至瑞芳街8號5樓處，後來我先
    在車上幫甲○○穿好衣褲，與己○○扶甲○○至樓上，在房
    間讓甲○○休息，己○○要我這二天照顧一下甲○○，並要
    我去藥房買藥甲○○擦藥，當時，我看甲○○臉上沒有傷，
    身上有幾處有傷痕，渾身是酒味．．．」等情，核與被告己○○於另案偵查中證述：乙○○是我先用電話打給他，跟他
    說有無運動衣服，要給甲○○穿，我就把甲○○帶到瑞芳街
    8號5樓，乙○○有攙扶甲○○上去（詳同上偵查卷(二)第16頁
    ）；被害人於警詢中供稱其被人用鋁棒毆打、電熨斗燙傷、
    被強行灌酒後，遭被告己○○載到台北縣瑞芳鎮○○街8號
    前，由被告己○○與共犯乙○○將其押至瑞芳鎮○○街8號5
    樓拘禁等情相符。故證人即共犯乙○○於警詢及偵查中之供
    述與事實相符，證人即共犯乙○○雖於本院97年4月3日審理
    時證稱「是己○○託我照顧」、「己○○用台語說要我順便
    顧一下被害人，因為當時被害人連站都站不住，人迷迷糊糊
    的」，「己○○並沒有要妨害甲○○的自由」、「檢察官當
    時問我時我海洛因的藥癮正發作，事後檢察官再問我的時候
    ，我就有說當時我有下樓買東西，而且門可以從屋直接開」
    、「因為我當時有施用毒品，我根本不知道我當時說了哪些
    內容的話」、「（問：為何你警詢時及檢察官第一次偵訊時
    均稱，是將被害人押到瑞芳街8號5樓囚禁，內勤檢察官問你
    時你還說是看管？）因為我當時在提藥，意識不清楚，想趕
    快回答趕快離開」、「內容是警察問我什麼，我就回答什麼
    ，檢察官問的時候，我正在提藥，所以我就趕快回答，想要
    趕快離開」云云，顯係為己脫罪及迴護被告己○○之詞，不
    足採信。
  (四)此外，證人即共犯乙○○於本院另案審理及本院審理時分別
    證稱：甲○○住在我那邊時，沒有自己下樓，都是我準備三
    餐給他吃等語；有時候我下樓買，有時是我朋友來找我時，
    我叫我朋友順便帶來等語，衡諸被害人甲○○之傷勢，尚不
    至於不良於行，需由人為其料理三餐，若被害人甲○○可自
    由進出該址，何以不自行外出用餐，甚至離開該址返家，且
    被害人甲○○係於95年4月12日12 時許，趁被告上廁所疏於
    戒備之機會逃出遭非法拘禁之處所向外求援，為證人即共犯
    乙○○發覺一路追捕並壓制在地，適為據報前往處理之員警
    當場逮捕，業據被害人甲○○在警詢中指訴歷歷，且核與斯
    時趕往現場之證人即臺北縣警察局瑞芳分局瑞芳派出所員警
    林福來、宋志偉於本院另案所證述之情節大致相符，若被害
    人甲○○果真人身自由未遭共犯乙○○所限制，隨時可自由
    離去，何以證人即共犯乙○○於發覺被害人甲○○趁隙逃跑
    下樓，即匆匆忙忙未及穿好上衣、鞋子即慌張地往樓下追趕
    。再參酌證人即共犯乙○○於警詢、偵查中所稱：當時己○○拜託伊看管甲○○，甲○○有受傷，行動不便，己○○就
    載我們到臺北縣瑞芳鎮○○街8號5樓，而該處是朋友林見利
    借伊住的，並交代伊不能讓甲○○逃逸等語，綜上，均足認
    被告辛○○、丁○○與被告己○○、被告己○○與證人即共
    犯乙○○間確有拘禁被害人甲○○之行動自由，被害人甲○○當時顯非處於得自由行動之狀態。
  (五)至被告己○○辯稱：「後來辛○○就叫我將甲○○載回他租
    屋處，．．．在車上甲○○跟我講他不敢回去，我就將他載
    到我住處瑞芳鎮○○街8號5樓，我在路上有打電話給乙○○
    ，．．．」、「我看到甲○○穿衣服及頭髮都濕濕的，甲○○當時穿長袖的Ｔ恤及長褲，．．．後來辛○○跟丁○○要
    去別的地方，所以辛○○就叫我載小張（即甲○○）回去三
    重，就是辛○○與小張住的地方」、「（問；當時小張有受
    傷嗎？）有，嘴角破皮有流一點點血，但沒有腫起來，其他
    部位他穿衣服我沒有看到」、「是要去三重，但確切地址是
    要小張跟我講，我問小張但小張說他不要回三重，他不敢回
    去，小張說怕回去後不知道會不會再被辛○○他們打，後來
    我就小張說那去我瑞芳街8號5樓那裏，小張說好，我就將車
    往瑞芳街開」、「（問：小張在你車上有無換衣服或脫衣服
    ？）沒有，他還是穿著他濕掉的衣服及褲子」、「我到了瑞
    芳街8號5樓前方路邊停好車，我才打電話叫乙○○下樓，甲○○自己下車先在車旁邊吐，吐了一會乙○○才到，乙○○
    到時沒有帶乾的衣服過來．．．我走之前應該有跟乙○○說
    叫他照顧我朋友一下，我應該有跟乙○○說講肚子餓了要去
    買東西吃，我並沒有叫乙○○去買藥給甲○○擦，．．甲○○當時坐在床上，乙○○在同一個房間裡面，．．．．甲○○當時沒有穿上衣，穿一件四角內褲．．．沒注意他身上有
    沒有傷，乙○○沒有告訴我甲○○身上有傷」等情，除核與
    證人即共犯乙○○所證之有關被害人甲○○當時之穿著、有
    無幫被害人甲○○更換衣服、有無交代共犯乙○○買藥幫被
    害人甲○○擦拭等情節，出入甚大外，被告己○○既稱至租
    屋處看到被害人甲○○當時坐在床上，沒有穿上衣，則依被
    害人甲○○所拍攝之受傷照片觀之，在其未著上衣之情況下
    ，被害人甲○○身上左手臂之電熨斗烙痕及左上眼瞼撕裂傷
    乃明顯易見，被告己○○竟稱其並沒有注意其被害人甲○○
    身上有無傷，實令人難以置信。被害人甲○○既係被告己○○帶至現由共犯乙○○所居住使用之租屋處，而共犯乙○○
    係於本院另案審理時始改稱係被告己○○要其照顧被害人甲○○，以附和被告己○○；再者在本院另案，共犯乙○○若
    因被告身分受到刑事訴追，被告己○○亦有可能涉有共犯之
    嫌，是被告己○○之上開證述，應認係避重就輕，不足採信
    。綜上所述，雖共犯乙○○為警查獲時，被告辛○○、丁○○、己○○均不在現場，難認被告辛○○、丁○○、己○○
    未剝奪被害人甲○○之行動自由。
  (六)本案事證明確，被告共同以強暴方法妨害被害人甲○○人身
    自由之犯行堪予認定，應依法論科。
二、查被告行為後，刑法業於94年2月2日修正公布，95年7月1日
    起施行，其中與本件有關部分之第28條、第41條第1 項、均
    業已修正，而罰金罰鍰提高標準條例第2 條亦配合刪除，另
    依刑法施行法第1條之1規定：94年1月7日刑法修正施行後，
    刑法分則編所定罰金之貨幣單位為新臺幣。按「行為後法律
    有變更者，適用行為時之法律，但行為後之法律有利於行為
    人者，適用最有利於行為人之法律」，修正後刑法第2 條第
    一項定有明文。此條規定係規範行為後法律變更所生新舊法
    律比較適用之準據法，本身尚無新舊法比較之問題，於新法
    施行後，應一律適用新法第2條第1項之規定，為「從舊從輕
    」之比較，先予敘明。再按本次法律變更，比較時應就罪刑
    有關之共犯、未遂犯、想像競合犯、牽連犯、連續犯、結合
    犯，以及累犯加重、自首減輕暨其他法定加減原因（如身分
    加減）與加減例等一切情形，綜其全部罪刑之結果而為比較
    （最高法院95年5月23日95年度第8次刑庭會議決議參照）。
    茲就本件新舊法比較結果說明如下：
  (一)刑法第28條關於共犯之規定，由原條文：「2 人以上共同實
    施犯罪之行為者，皆為正犯」，修正為：「2 人以上共同實
    行犯罪之行為者，皆為正犯」，揆諸本條之修正理由係為釐
    清陰謀共同正犯、預備共同正犯、共謀共同正犯是否合乎本
    條規定之正犯要件，而本件被告辛○○、丁○○、己○○及
    共犯乙○○均屬實施犯罪行為之正犯，則適用舊法第28條規
    定論擬，對被告並無不利。
  (二)刑法第302條第1項規定，其法定刑分別為「5 年以下有期徒
    刑、拘役或科或併科3 百元以下罰金」，就罰金部分，依修
    正後刑法施行法第1條之1規定：「中華民國94年1月7日刑法
    修正施行後，刑法分則編所定罰金之貨幣單位為新臺幣。94
    年1月7日刑法修正時，刑法分則編未修正之條文定有罰金者
    ，自94年1月7日刑法修正施行後，就其所定數額提高為30倍
    倍。但72年6月26日至94年1月7 日新增或修正之條文，就其
    所定數額提高為3倍」，及修正後刑法第33條第5款將罰金刑
    定為「新臺幣1 千元以上，以百元計算之」等規定，則修正
    後刑法第302條第1項所得科處之罰金刑最高為新臺幣9 千元
    ，最低為新臺幣1 千元，惟依被告行為時之刑罰法律，即罰
    金罰鍰提高標準條例第1條前段規定之提高倍數10 倍及修正
    前刑法第33條第5款規定之罰金最低額1元計算，上開罰金刑
    最高為銀元3千元，最低為銀元1元，換算為新臺幣後，最高
    額雖與新法同為新臺幣9千元，惟最低額僅新臺幣3元。比較
    修正前、後之刑罰法律，自以行為時即修正前之法律較有利
    於被告。又刑法施行法第1條之1增訂前，刑法貨幣單位為銀
    元，依罰金罰鍰提高標準條例第1 條前段暨現行法規所定貨
    幣單位折算新臺幣條例第2 條所定比例換算結果並無不同，
    此部分非屬法律變更，且依罰金罰鍰提高標準條例第1 條但
    書規定「但法律已依一定比率規定罰金或罰鍰之數額或倍數
    者，依其規定」，顯見罰金罰鍰提高標準條例第1 條提高倍
    數之規定係屬補充規定，故上述條文施行後，自應逕依刑法
    施行法第1條之1定本件上述罪名罰金刑之單位及提高標準，
    而不再適用罰金罰鍰提高標準條例第1條前段之規定。
  (三)刑法第41條第1 項前段關於易科罰金之規定，修正前規定：
    「犯最重本刑為5年以下有期徒刑以下之刑之罪，而受6個月
    以下有期徒刑或拘役之宣告，因身體、教育、職業、家庭之
    關係或其他正當事由，執行顯有困難者，得以1元以上3元以
    下折算1日，易科罰金」，修正後規定：「犯最重本刑為5年
    以下有期徒刑以下之刑之罪，而受6 個月以下有期徒刑或拘
    役之宣告者，得以新臺幣1千元、2千元或3千元折算1日，易
    科罰金」，且罰金罰鍰提高標準條例第2 條亦配合刪除，經
    比較修正前、後之法律之適用，以修正前之法律較有利於被
    告。
  (四)刑法第47條有關累犯之規定，於本次刑法修正時雖有修正，
    但被告係於受有期徒刑之執行完畢後，5 年以內故意再犯本
    件有期徒刑以上之罪，無論依修正前或修正後之規定，均構
    成累犯，故無比較適用新舊法之問題，應逕適用現行即修正
    後刑法第47條第1項累犯之規定。
三、核被告所為，係犯刑法第302條第1項之剝奪人行動自由罪。
    被告辛○○、丁○○與被告己○○間、被告己○○與共犯乙○○間就上開妨害自由犯行，有犯意聯絡及行為分擔，皆為
    共同正犯。又被告前曾受如事實欄所載有期徒刑之執行，此
    有台灣高等法院被告全國前案紀錄表附卷可考，其等於有期
    徒刑之執行完畢後，5 年以內故意再犯本件有期徒刑以上之
    罪，均為累犯，應依刑法第47條第1 項規定加重其刑。爰審
    酌被告素行、智識程序、犯罪動機、手法，併慮及所生危害
    以其等犯後否認犯行之態度等一切情狀，分別量處如主文示
    之刑。被告己○○部分並諭知易科罰金之折算標準。
四、又被告辛○○、丁○○、己○○之犯罪時間，係在96年4 月
    24日以前，所犯係刑法第302條第1項之罪，合於減刑條件，
    爰依中華民國九十六年罪犯減刑條例第2條第1項第3款、第7
    條之規定，各減刑二分之一，並均諭知易科罰金之折算標準
    。
五、至起訴書犯罪事實雖記載：「辛○○、丁○○與己○○及2
    名真實姓名、年籍、住居所不詳男子共同基於意圖自己不法
    所有之強盜之犯意聯絡，由丁○○以還錢為由，約甲○○於
    95 年4月10日上午7時許，至臺北市○○○路251號前見面，
    於甲○○依約到場後，丁○○即夥同辛○○及2 名姓名不詳
    男子，以甲○○積欠辛○○26萬元賭債未還為藉口，將甲○○強押進入車牌號碼3E-8910 號黑色福特自小客車，非法剝
    奪甲○○人身自由，並將伊押至臺北縣三重市○○路○段108
    號5 樓，使甲○○無法抗拒，為丁○○動手強行取走甲○○
    身上現金5700元及汽車駕照、國民身分證、健保卡1 張與行
    動電話3部等財物，而強盜既遂。因認被告涉犯刑法第330條
    第1項之加重強盜罪嫌云云。惟查：
  (一)按犯罪事實應依證據認定，無證據不得認定犯罪事實，刑事
    訴訟法第154條第2項定有明文。又事實之認定，應憑證據，
    如未能發現相當證據，或證據不足以證明，自不能以推測或
    擬制之方法，為裁判基礎（最高法院40年臺上字第86號、30
    年上字第816號判例意旨參照）。
  (二)公訴意旨認被告3 人涉犯加重強盜罪之犯行，僅執被害人甲○○之警詢陳述而為論斷，然被害人甲○○難免因個人之特
    定因素，故予誇大、渲染，故本院乃依職權分別向台北市文
    山區第一戶政事務所、台北市監理處、中央健康保險局台北
    分局函查甲○○有無申請補辦身分證、健保卡、駕駛執照等
    情，據台北市文山區第一戶政事務所於97年5月28 日以北市
    文一字第09730324200號函函覆稱：甲○○係於94年5月9 日
    以遺失為由申請補領身分證；台北市監理處於97年5月29 日
    以北市監二字第0976132700號函函覆稱：甲○○曾於89年10
    月29日及94年5月9日申補發汽車駕駛執照；中央健康保險局
    台北分局97年6月4日健保北服字第0970050795號函函覆稱：
    於94年5月9日受理甲○○現場申請遺發卡，有上開函文各乙
    份在卷可稽，另被害人甲○○所稱遭被告辛○○、丁○○強
    行取走之行動電話3支，其中1支0000000000號行動電話，係
    於93年3月3日所申請，用戶名稱係羅慧卿，於案發後之95年
    10月1日同年月31日及97年5月1日至同年月10 日，其用戶名
    稱均未改變，且持續在使用中，另1支0000000000 號行動電
    話，則係於94年8月25日申請，於案發後之95年5月10日仍在
    使用，有上開行動電話雙向通聯紀錄在卷可稽（95年度偵字
    第1948號偵查卷(二)第27-32 頁及本院卷），足證被害人甲○○於警詢指訴其國民身分證、健保卡、汽車駕駛執照及行動
    電話等物均遭被告辛○○、丁○○強行取走乙節，顯與客觀
    事證不符，且別無其他積極證據相佐，於通常一般人仍有合
    理之懷疑存在，尚未達於可確信其真實之程度，自難僅憑被
    害人甲○○之單一指訴及其診斷證明書（冒用「王秋貴」之
    名）與受傷照片，即臆測其有遭被告辛○○、丁○○、己○○實行強盜之犯行，自不能為有罪之認定，本應依法諭知無
    罪，惟此部分依起訴書犯罪事實之記載，似認與前揭論罪之
    妨害自由罪間有修正前刑法第55條後段牽連犯之裁判上一罪
    關係，故不另為無罪之諭知。
據上論斷，應依刑事訴訟法第299條第1項前段，刑法第2條第1項
前段、第302條第1項、第47條第1項、第28條，修正前第41條第1
項前段，中華民國96年罪犯減刑條例第2條第1項第3款、第7條、
第9條，修正前罰金罰鍰提高標準條例第2條，刑法施行法第1 條
之1，判決如主文。
本案經檢察官戊○○到庭執行職務。
中    華    民    國    97    年    7    月    9      日
                  刑事第三庭審判長法  官  鄭景文
                                  法  官  黃永定
                                  法  官  林淑鳳
以上正本證明與原本無異。
如不服本判決應於收受本判決後10日內向本院提出上訴書狀，其
未敘述上訴理由者，並得於提起上訴後10日內向本院補提理由書
狀（均須按他造當事人之人數附繕本）「切勿逕送上級法院」。
中    華    民    國    97    年    7    月    9      日
                                  書記官  王靜敏
附錄論罪法條
刑法第302條第1項
私行拘禁或以其他非法方法，剝奪人之行動自由者，處 5 年以下
有期徒刑、拘役或 3 百元以下罰金。


司法院資訊處製作；財團法人民間司法改革基金會備份。
